【裁判字號】    92,交訴,29
【裁判日期】    920925
【裁判案由】    公共危險
【裁判全文】
臺灣臺南地方法院刑事判決                          九十二年度交訴字第二九號
    公  訴  人  臺灣台南地方法院檢察署檢察官
    被      告  甲○○
右列被告因公共危險案件，經檢察官提起公訴（九十二年度偵緝字第三五號、第三六
號），本院判決如左：
    主  文
甲○○無罪。
    理  由
一、公訴意旨略以：被告甲○○於民國九十一年三月二十一日晚上  七時十五分許，
    駕駛車牌號碼ＶＫＴ─０二六號輕型機車，沿臺南市○○街由西往東方向行駛，
    經榮譽街與榮譽街二五巷之設有閃光號誌交岔路口時，未注意其行向為閃光黃燈
    ，應減速慢行，小心接近，而依當時情形，並無不無能注意之情事，竟疏未注意
    ，貿然持速而行，適有陳曾寶香牽腳踏車，沿榮譽街二五巷由南往北方向行人穿
    越道行走，欲穿越榮譽街，被告甲○○見狀避煞不及，發生碰撞，致陳曾寶香受
    有右大方陽穴、上嘴唇、右大腿外側、右肘外側擦傷流血及門牙斷裂之傷害（傷
    害部分未據告訴），詎甲○○肇事後，竟未下車察看，逕自駕車逃逸，嗣經警依
    路人記下之車牌號碼，於九十二年一月十五日循線查獲，因認被告涉有刑法第一
    百八十五條之四公共危險罪嫌云云。
二、公訴人認被告涉有公共危險罪之肇事遺棄行為，無非係以被害人陳曾寶香之指訴
    、被告之自白、道路交通事故調查報告表、查詢車輛認可資及現場蒐證照片為憑
    據。
三、按犯罪事實應依證據認定之，無證據不得推定其犯罪事實，又不能證明被告犯罪
    者，應諭知無罪之判決，刑事訴訟法第一百五十四條、第三百零一條第一項前段
    分別定有明文。又所謂認定犯罪事實之證據，係指足以認定被告確有犯罪行為之
    積極證據而言，如未發現相當證據，或證據不足以證明，自不能以推測或擬制之
    方法，以為裁判基礎。且刑事訴訟上證明之資料，無論其為直接證據或間接證據
    ，均須達於通常一般人均不致於有所懷疑，而得確信其為真實之程度，始得據為
    有罪之認定，若其關於被告是否犯罪之證明未能達此程度，而有合理性懷疑之存
    在，致使法院無從形成有罪之確信，根據「罪證有疑，利於被告」之證據法則，
    即不得遽為不利被告之認定，其以情況證據（即間接證據）斷罪時，尤須基於該
    證據在直接關係上所可證明之他項情況事實，本乎推理作用足以確證被告有罪，
    方為合法，不得徒憑主觀上之推想，將一般經驗上有利被告之其他合理情況逕予
    排除（最高法院七十六年臺上字第四九八六號、三十二年度上字六七號判例意旨
    參照）。
四、按刑法第一百八十五條之四駕駛動力交通工具肇事致人死傷而逃逸罪之立法目的
    ，係為維護交通安全，減少被害人之死傷，促使駕駛人於肇事後，能對於被害人
    提供及時救護，為處罰肇事者於肇事後遺棄被害人於不顧，故參照同法第二百九
    十四條第一項之刑度增設之，本含有遺棄罪之性質，是上開罪名之成立，乃以行
    為人駕駛動力交通工具，因車禍肇事而導致被害人受有傷害或死亡之結果時，竟
    基於遺棄之故意，未予被害人適當救助即行逃逸者，始足當之。此外，行為人亦
    須對於駕車肇事，致人死傷之事實具有認識，且有意逃逸者，始能成罪，假若行
    為人對於其業已駕車肇事，或被害人因其駕車肇事而受有傷害等情事，並不知悉
    ，或倘駕駛人雖知肇事，但因疏忽未能查知對方死亡或受傷而逕行離開現場，道
    德上縱有可議之處，則其事後雖有逕自離開肇事地點之事實，但因其並無逃逸之
    故意，故仍難論以該罪。
五、訊之被告雖坦承於右揭時地騎乘機車肇事，並致被害人人車倒地，未經報警停留
    現場處理即行離開等情不諱，然堅詞否認有故意逃逸之犯意，辯稱：我有問她怎
    麼樣，可是她都不說話等語。經查，被害人於警詢、檢察官偵詢及本院審理時均
    供述當時流血，並受有牙齒斷裂、臉部受傷、右腳受傷等傷勢，自行治療，未附
    診斷證明書等語（參見警卷第一頁背面、偵查卷第二十六頁背面本院九十二年三
    月六日審理筆錄），而被害人發生車禍後係自行就醫，並無診斷證明書一情，亦
    有臺南市警察局第一分局九十二年五月二十一日南市警一刑第０九二００二八七
    四六號函一紙在卷可資佐證，再詳觀就前開十二幀現場蒐證照片，亦無任何關於
    何被害人受傷照片或現場血跡之照片，警察機關亦未就此深入追查，則被害人究
    竟有無因車禍受有傷害一情，除被害人之指訴外，並無其他客觀之證據足以證明
    ，從而，即難認被告有明知被害人受傷仍離開現場之主觀犯意。
六、綜上所述，本件並無任何證據足以證明被害人究竟有無因本次車禍受有傷害及被
    告於知悉被害人受傷之情形下，仍出於逃逸之故意駕車離開，雖被告於發生車禍
    後疏未對被害人採取救護之行為，即行離開，道德上容有可議之處，惟其行為既
    與刑法第一百八十五條之四之規定不合，尚難遽以該罪相繩，不能證明被告犯罪
    ，自應依首揭規定而為被告無罪之諭知。
據上論斷，應依刑事訴訟法第第三百零一條第一項判決如主文。
中      華      民      國      九十二      年      九    月  二十五    日
                              臺灣臺南地方法院交通法庭
                                      法  官  洪士傑
右正本證明與原本無異。
如不服本判決應於送達後十日內向本院提出上訴狀。
                                      書記官  陳金堂
中      華      民      國      九十二      年      九    月  二十五    日


司法院資訊處製作；財團法人民間司法改革基金會備份。
